臺灣板橋地方法院刑事判決　　　　　　　99年度訴字第3336號
公　訴　人　臺灣板橋地方法院檢察署檢察官
被　　　告　陳聯澄
上列被告因違反毒品危害防制條例案件，經檢察官提起公訴（99
年度毒偵字第5726號），本院判決如下：
    主  文
陳聯澄犯施用第一級毒品罪，處有期徒刑柒月。
    事  實
一、陳聯澄於：（一）民國88年間，因施用毒品案件，經臺灣臺
    北地方法院裁定送觀察勒戒後，因無繼續施用毒品傾向，於
    88年3 月4 日釋放出所，於同年月7 日執行完畢；（二）88
    年間，復因施用第二級毒品案件，經福建金門地方法院以88
    年度毒聲字第36號裁定送觀察勒戒後，因無繼續施用毒品傾
    向，於88年12月9 日釋放出所，於同年月22日執行完畢；（
    三）87年間，因運輸毒品案件，經福建金門地方法院以87年
    度訴字第25號判處有期徒刑7 年6 月確定；（四）88年間，
    因販賣毒品案件，經臺灣高等法院以88年度上訴字第3378號
    判處有期徒刑7 年6 月確定。上開（三）、（四）部分所示
    之2 罪刑，嗣經福建金門地方法院以90年度聲字第10號裁定
    應執行刑為有期徒刑14年，乃入監執行，於99年5 月13日縮
    短刑期假釋出監並付保護管束，保護管束期滿日為101 年10
    月31日。詎其不知悔改，於上開（一）所示第一次觀察勒戒
    執行完畢釋放後5 年內，再為上開（二）之施用毒品犯行，
    復基於施用第一級毒品海洛因之犯意，於99年6 月21日上午
    10時22分為臺灣板橋地方法院檢察署觀護人室採尿回溯26
    小時內之某時許，在不詳處所，以不詳方式施用第一級毒品
    海洛因1 次；嗣因陳聯澄為受保護管束人，經同署觀護人室
    通知其於同日到場採尿送驗後，因檢驗結果呈嗎啡項目陽性
    反應，始悉上情。
二、案經臺灣板橋地方法院檢察署觀護人室簽分同署檢察官偵查
    起訴。
    理  由
壹、有關證據能力之說明：
    按被告以外之人於審判外之言詞或書面陳述，除法律有規定
    者外，不得作為證據；又被告以外之人於審判外之陳述，雖
    不符合同法第159 條之1 至第159 條之4 之規定，但經當事
    人於審判程序同意作為證據，法院審酌該言詞陳述或書面陳
    述作成時之情況，認為適當者，亦得為證據。當事人、代理
    人或辯護人於法院調查證據時，知有第159 條第1 項不得為
    證據之情形，而未於言詞辯論終結前聲明異議者，視為有前
    項之同意，刑事訴訟法第159 條第1 項及第159 條之5 分別
    定有明文。本件檢察官所提被告以外之人於審判外之言詞及
    書面陳述，雖屬傳聞證據，惟被告迄本院審判期日言詞辯論
    終結前，未聲明異議而不予爭執，本院審酌上開證據資料製
    作時之情況，尚無違法不當及證明力明顯過低之瑕疵，亦認
    為以之作為證據應屬適當。揆諸前開規定，爰依刑事訴訟法
    第159 條之5 規定，認前揭證據資料均有證據能力。
貳、本院得心證之理由：
一、本件業經被告陳聯澄於本院最後一次審理時坦認犯行（本院
    卷第54頁背面）；另被告經上開觀護人室採集尿液檢體送驗
    結果，呈嗎啡陽性反應一節，有臺灣尖端先進生技醫藥股份
    有限公司濫用藥物檢驗報告（尿液檢體編號：000000000 ）
    、同公司複驗檢體之濫用藥物檢驗報告（尿液檢體編號：00
    0000000 甲、乙）及臺灣板橋地方法院檢察署受保護管束人
    尿液檢體監管紀錄表在卷可稽。又本件被告因感冒曾於99年
    6 月19日至診所就醫並服用藥物，然其所服用藥品之主要成
    分均不含嗎啡或可代謝成嗎啡成分等情，復有五福診所診療
    紀錄單及行政院衛生署食品藥物管理局99年8 月31日FDA 管
    字第0990051828號函附卷可查。
二、按觀察、勒戒或強制戒治執行完畢釋放後，5 年內再犯施用
    第一、二級毒品之罪者，檢察官應依法追訴，毒品危害防制
    條例第23條第2 項定有明文；次按修正毒品危害防制條例就
    施用毒品者，僅於「初犯」及「5 年後再犯」二種情形，有
    其追訴條件之限制，即須於初犯經觀察、勒戒或強制戒治釋
    放後，5 年內均無施用毒品之行為，始能認其前所實施之觀
    察、勒戒或強制戒治已足遮斷毒癮，而得於5 年後再犯時，
    再予適用初犯之規定，重行觀察、勒戒等程序；倘5 年內已
    經再犯，被依法追訴處罰，縱其第3 次（或第3 次以上）施
    用毒品之時間在初犯釋放5 年以後，即與「5 年後再犯」之
    情形有別，且因已於「5 年內再犯」，顯見其再犯率甚高，
    原實施觀察、勒戒或強制戒治，已無法收其實效，而無5 年
    戒斷期之存在，自無再經觀察、勒戒及強制戒治之必要，應
    由檢察官逕行起訴（最高法院95年度台非字第59號、95年度
    台非字第65號判決意旨參照）。查本件被告有事實欄所載施
    用毒品前科，且係第一次觀察、勒戒期滿釋放後，於「5 年
    內」再犯第二次施用毒品犯行，已如前述，並有臺灣高等法
    院被告前案紀錄表在卷可稽；據此，依前開法條及判決意旨
    ，本件被告既已在觀察、勒戒執行完畢釋放後之5 年內再犯
    施用毒品罪，本案犯行自應由檢察官逕行起訴，附此敘明。
    綜上，本件事證已明，被告犯行堪以認定。
三、查海洛因屬毒品危害防制條例第2 條第2 項第1 款所稱之第
    一級毒品，核被告陳聯澄施用海洛因之行為，係違反該條例
    第10條第1 項之施用第一級毒品罪。被告持有海洛因進而施
    用，其持有之低度行為，應為施用之高度行為所吸收，不另
    論罪。審酌被告業經兩次觀察、勒戒之矯治程序，並由臺灣
    臺北地方法院檢察署檢察官先後以88年度偵字第2876號、88
    年度毒偵緝字第74號為不起訴處分確定；且被告前於99年5
    月13日因縮短刑期假釋出監並付保護管束，保護管束期滿日
    為101 年10月31日（見上開前案紀錄表），竟不知警惕，復
    於假釋中再犯本案，顯見其不思悔悟，自制力亦顯不佳；惟
    施用毒品行為於本質上係屬自我戕害行為，反社會性程度較
    低，另參酌被告於本院最後一次審理時已坦承犯行等一切情
    狀，爰量處如主文所示之刑。
四、據上論斷，依刑事訴訟法第299 條第1 項前段，毒品危害防
    制條例第10條第1 項，刑法第11條前段，判決如主文。
本案經檢察官張瑞玲到庭執行職務。
中    華    民    國    100    年    1    月    20    日
                  刑事第十六庭 審判長法  官  王偉光
                                     法  官  魏俊明
                                     法  官  蘇揚旭
上列正本證明與原本無異。
如不服本判決，應於判決送達後10日內敘明上訴理由，向本院提
出上訴狀 (應附繕本) ，上訴於臺灣高等法院。其未敘述上訴理
由者，應於上訴期間屆滿後20日內向本院補提理由書「切勿逕送
上級法院」。
                                     書記官  李郁禎
中    華    民    國   100    年    1     月    21    日
附錄本案論罪科刑法條全文：
毒品危害防制條例第10條
施用第一級毒品者，處6月以上5年以下有期徒刑。
施用第二級毒品者，處3年以下有期徒刑。